【裁判字號】    95,上訴,50
【裁判日期】    950418
【裁判案由】    妨害自由等
【裁判全文】
臺灣高等法院臺南分院刑事判決
上  訴  人
即  被  告  乙○○
            丙○○
共      同
選任辯護人  尤挹華  律師
            郭正鵬  律師
上列上訴人因妨害自由等案件，不服臺灣臺南地方法院94年度訴
字第979號中華民國94年11月8日第一審判決（起訴案號：臺灣臺
南地方法院檢察署94年度偵字第3122號），提起上訴，本院判決
如下：
    主  文
原判決關於乙○○、丙○○部分撤銷。
乙○○、丙○○共同以強押之非法方法，剝奪人之行動自由，各
處有期徒刑肆月，如易科罰金，均以佰元折算壹日。
    事  實
一、乙○○因甲○○積欠其新臺幣（下同）19,000元之債務，於
    民國93年8月24日下午打電話向甲○○索債，甲○○即於當
    日下午拿19,000元至乙○○家中償還債務，但甲○○與乙○○另發生衝突，甲○○曾動手掀桌並毆打乙○○，乙○○因
    而心生不滿。乙○○乃與丙○○及蔡文健（蔡文健係本案原
    審共同被告，經原審判處有期徒刑四月，未據上訴，已確定
    ），共同基於妨害自由之犯意聯絡，於同日23時許共乘1部
    自小客車至臺南市○○路○段康兩達經營之「楓采檳榔攤」
    尋得甲○○。乙○○要求甲○○與伊等同至臺南縣安定鄉中
    沙村村長王猷欽處解決糾紛，但甲○○不願同往，並以手拉
    住門，乙○○即一手拉住甲○○手腕，一手扶住其肩膀，要
    將甲○○拉出去，因甲○○抵抗不願同往，此時，丙○○、
    蔡文健亦到達該處門口，丙○○見狀即將甲○○拉住門的手
    扳開，乙○○等三人乃以半拉半推的方式，共同將甲○○帶
    上其等同乘而來之自小客車後座，由蔡文健開車，乙○○、
    丙○○分別坐於甲○○左右以脅制強押之非法方法，剝奪甲○○之行動自由。三人將甲○○強押至安定鄉中沙村中崙
    104 號中沙村長王猷欽之住處後，經王猷欽以乙○○、甲○○雙方係同村之人，協調相互敬菸化解紛爭後，乙○○等人
    始離去。
二、案經台南市警察局第三分局報請臺灣臺南地方法院檢察署檢
    察官偵查起訴。
    理  由
一、訊據上訴人即被告乙○○、丙○○於上訴本院後就其等對被
    害人甲○○之妨害自由部分為認罪之答辯（見本院卷第30頁
    ），但否認有傷害犯行。經查：
（一）證人即被害人甲○○已於原審偵、審中結證指述綦詳，證
      人康兩達即「楓采檳榔攤」負責人於原審結證稱：「乙○○拉著甲○○的手要去村長那邊，甲○○不要去，乙○○
      拉他的手要到村長那邊，甲○○拉著門、牆壁說不要去，
      後來有人進來，要他到外面去講。那是一年多的事情，我
      記得的是三個人，先是一個人在那邊拉，後來又有一個人
      (指丙○○)進來半推半拉，說要到村長那邊」等語；另證
      人吳克鳳即「楓采檳榔攤」員工亦於原審結證稱：「二個
      人拉甲○○，但是我只記得乙○○而已。甲○○的手有拉
      門，另外一個人進來後，有半推半拉的情況。拉他的是二
      人，經過木門、鐵門後，就有三、四個人，包括甲○○，
      我只記得第一個的乙○○而已。（檢察官問：你當天發生
      此事，結束的時候，你有無幫甲○○撿起散落現場的東西
      ？）桌上的錢和拖鞋，我是在檳榔攤的前面撿到拖鞋的，
      就在鐵門外面而已，是撿到一雙，拖鞋不會很整齊。」等
      語 (見原審卷第58-61頁，及71-72頁)。而原審共同被告
      蔡文健經原審以共犯妨害自由罪判處有期徒刑四月，並未
      上訴，已確定，被告二人於本院準備程序時亦對妨害自由
      犯行為認罪之答辯，足徵被告二人及蔡文健等人確均有到
      現場，且有強拉被害人強押上車並載走之行為無訛。查被
      害人甲○○已表明不願隨被告等前往中沙村長王猷欽之住
      處，並以手拉住車門表明拒絕同去，顯見被害人甲○○絕
      非自願跟隨被告等人上車，否則何至於在被告等人拉其上
      車之際連所穿拖鞋都掉落現場而不及穿著！因此，被告等
      人強拉被害人搭車前往中沙村長王猷欽之處自係違反被害
      人之意思而為之，被告二人有妨害自由犯行，洵可認定。
（二）告訴人甲○○提出奇美醫院93年8月25日之診斷證明書，
      主張被告乙○○、丙○○在該車上共同毆打伊，致伊受有
      (1)頭部外傷合併頭皮血腫，(2)右前臂及手腕多處挫傷合併
      瘀血，(3)前胸、頸部及腹部挫傷等傷害云云。但為被告二
      人堅決否認有此犯行。經查：
      (一)證人即調解被告與甲○○糾紛之村長王猷欽於原審結證
        稱：93年8月24日晚上11點多我回來時，他們（指被告
        及甲○○）在我家前面的中山堂泡茶桌上等我。我問起
        事情原委，知道甲○○欠乙○○的錢，當天下午去掀乙○○的桌子，我了解後告訴他們，都是同村的人，讓他
        們互敬香煙，把事情化解掉，以後不要交往就好。調解
        當時，大家在那邊坐時，都沒有很生氣。從我回到家開
        始調解到調解結束，約花二十多分鐘，到我請人送甲○○去開車時，約是晚上12點多了。(問：93年8月24日當
        晚，於甲○○身上有無看到奇美醫院診斷證明書所載的
        傷痕？)我沒有看到甲○○身上有流血，如果有內傷，
        我是沒有辦法看到，但是手部、外面沒有看到有瘀青或
        其他傷痕。確實沒有看到。(問：調解過程中甲○○有
        沒有提起在車上被被告他們打？)只有說乙○○去安和
        路那邊將甲○○帶出來，帶回村內，我回來時，他們已
        經坐在那邊，我跟他們談話時，他們都好好的。當時說
        是甲○○欠乙○○的賭債，去掀乙○○家的桌子」等語
        (見原審卷第74-77頁)。證人康兩達亦結證稱「當時我
        因為關心，也有到村長那邊，其後，甲○○也有到我的
        檳榔攤，他的傷痕應該是拉門造成的」等語 (見原審卷
        第77頁)。
      (二)查告訴人甲○○提出奇美醫院93年8月25日之診斷證明
        書，其上載明係「於93年8月25日7時21分至本院急診，
        於同日8時40分離院」 (見警卷第34頁)。但據上開證人
        王猷欽之證述：93年8月24日晚上11點多調解，從開始
        調解到調解結束，約花二十多分鐘，到我請人送甲○○
        去開車時，約是晚上12點多了。(問：93年8月24日當晚
        ，於甲○○身上有無看到奇美醫院診斷證明書所載的傷
        痕？)我沒有看到甲○○身上有流血，如果有內傷，我
        是沒有辦法看到，但是手部、外面沒有看到有瘀青或其
        他傷痕。確實沒有看到。(調解過程中甲○○有沒有提
        起在車上被被告他們打？)只有說乙○○去安和路那邊
        將甲○○帶出來，帶回村內，我回來時，他們已經坐在
        那邊，我跟他們談話時，他們都好好的。當時說是甲○○欠乙○○的賭債，去掀乙○○家的桌子」等語明確。
        如告訴人甲○○確係在車上先被乙○○、丙○○打傷，
        何以在村長王猷欽為調解時，不陳明此事？而甲○○竟
        於調解結束後約7小時會有如奇美醫院診斷證明書所載
        (1)頭部外傷合併頭皮血腫，(2)右前臂及手腕多處挫傷合
        併瘀血，(3)前胸、頸部及腹部挫傷之嚴重傷勢？又何以
        村長王猷欽證稱未看見甲○○有受傷之情？即告訴人甲○○提出之奇美醫院診斷證明書與被告確有傷害甲○○
        間尚欠缺相當因果關係。是告訴人甲○○之指訴及奇美
        醫院93年8月25日之診斷證明書，均不足以證明被告二
        人有傷害告訴人之犯行。
（三）綜上，被告二人確有妨害自由之犯行，但無傷害之犯行。
二、核被告乙○○、丙○○所為，均係犯刑法第302條第1項以強
    押之非法方法剝奪他人行動自由罪；被告乙○○、丙○○二
    人與原審共同被告蔡文健三人間有犯意之聯絡及行為之分擔
    ，均為共同正犯。原審檢察官起訴認為被告乙○○、丙○○
    係犯刑法第302條第1項妨害自由及第277條第1項之傷害罪，
    兩罪間有方法結果之牽連關係，請從一重之妨害自由罪處斷
    。但查，本案並無確切證據證明被告二人有傷害犯行，是本
    案應僅就被告二人所犯妨害自由部分依法論科，就其二人被
    訴傷害犯行部分，依審判不可分之原則，乃不另為無罪判決
    之諭知。
三、原審審理結果認被告二人確有妨害自由、傷害之犯行而予論
    罪科刑，固非無據。但查：本案並無確切證據證明被告二人
    有傷害甲○○之犯行，然原判決誤認有此犯行，其認事用法
    即有未當。被告上訴主張沒有傷害犯行雖有理由，但被告二
    人仍有妨害自由犯行，而原判決有上開不當之處，即屬無可
    維持，應由本院就被告二人部分撤銷改判。爰審酌被告二人
    並無前科，素行尚佳、犯罪動機係被害人先毆打乙○○及掀
    桌引起、但被告二人與已判決確定之蔡文健以強押手段押走
    被害人，所生危害非輕及其目的、犯罪後之態度等一切情狀
    ，各量處有期徒刑四月，並諭知如易科罰金，均以三百元折
    算一日，以資懲儆。
據上論斷，依刑事訴訟法第369條第一項前段、第364條、第299
條第1項前段，刑法第28條、302條第1項、第41條第1項前段，罰
金罰鍰提高標準條例第1條前段、第2條，判決如主文。
本案經檢察官江守權到庭執行職務。
中    華    民    國    95    年    4     月    18    日
                  刑事第一庭    審判長法  官  黃崑宗
                                      法  官  田平安
                                      法  官  王明宏
以上正本證明與原本無異。
如不服本判決，應於收受本判決後十日內向本院提出上訴書狀。
其未敘述上訴理由者並得於提起上訴後十日內向本院補提理由書
狀（均須按他造當事人之人數附繕本）「切勿逕送上級法院」。
                                      書記官  黃全忠
中    華    民    國    95    年    4     月    18    日
附錄本案論罪科刑法條：
中華民國刑法第302條第1項：
私行拘禁或以其他非法方法，剝奪人之行動自由者，處5 年以下
有期徒刑、拘役或300 元以下罰金。


司法院資訊處製作；財團法人民間司法改革基金會備份。
